【裁判字號】    88,自,525
【裁判日期】    890225
【裁判案由】    偽造有價證券等
【裁判全文】
臺灣高雄地方法院刑事判決                          八十八年度自字第五二五號
    自  訴  人  乙○○
    被      告  丙○○○
    選任辯護人  李文禎
                黃如流
右列被告因偽造有價證券案件，經自訴人提起自訴，本院判決如左：
    主  文
丙○○○意圖供行使之用，而偽造有價證券，處有期徒刑參年肆月。
偽造「吳銹鋰」名義之本票拾玖紙、標單壹紙均沒收。
    事  實
一、丙○○○於民國八十五年六月十日，未經吳銹鋰之同意及授權，以「吳銹鋰」之
    名義，參加甲○為會首，會員連同會首計三十三人，採內標制，每會會金為新台
    幣（下同）一萬元，每月十日開標一次，另於每年三月二十五日、九月二十五日
    各加會一次，會期自八十五年六月十日起至八十七年九月二十五日止之互助會一
    會，並於八十五年九月二十五日即第五會，以口述係「吳銹鋰」之標單並填寫所
    出利息之方式，偽造屬準私文書之標單（未據扣案），並持之標得會款，而丙○
    ○○為免事跡敗露，並於得標同時，以「吳銹鋰」之名義，填寫票面金額各為一
    萬元之本票計十九張（未據扣案），並同時偽簽「吳銹鋰」之署押，完成發票行
    為後，以充作死會會款交付其他活會會員收執，足以生損害於吳銹鋰。嗣因同為
    該互助會活會會員之乙○○，持上揭本票向吳銹鋰提示，吳銹鋰表示從未參加上
    開互助會，且上揭本票數紙均非其所簽發，始知上情。
二、案經乙○○向本院提起自訴。
    理  由
壹、程序方面：
一、按犯罪之被害人得提起自訴，刑事訴訟法第三百十九條第一項定有明文，此之被
    害人係指犯罪之直接被害人而言。本件系爭偽造之有價證券十九紙，係由上開互
    助會會首甲○交予尚屬活會會員之自訴人，以充作被告交付死會會款之憑據，而
    自訴人持該等偽造有價證券以執票人之身分向真正發票人即「吳銹鋰」行使票據
    上之權利未果，基此，自訴人於收執該等有價證券其時，系爭有價證券既經偽造
    ，自訴人即受有就系爭有價證券不能獲兌之損害，難謂其非屬刑事訴訟法第三百
    十九條第一項之犯罪直接被害人，合先敘明，是辯護人認本件自訴人非直接被害
 人，尚有未合。
貳、實體方面：
一、訊據被告丙○○○矢口否認有何偽造有價證券、行使偽造準私文書之犯行，辯稱
    ：伊係經吳銹鋰之同意及授權，始以吳銹鋰之名義參加甲○為會首之互助會云云
    ，惟查：證人吳銹鋰於本院調查程序中結證稱：（訊以：有無同意丙○○○以用
    你名義去跟甲○為會首之會？）沒有；（訊以：被告說會錢也是你交給她並轉交
    給甲○？）沒有；（訊以：有無開本票予丙○○○）沒有等語，是被告上開所辯
    ，顯非屬實，要屬事後卸責之詞，委無可採。本件事證明確，被告犯行洵堪認定
    。
二、核被告所為，係犯刑法第二百零一條第一項之偽造有價證券罪、第二百十六條、
    第二百二十條、第二百十條之行使偽造準私文書罪。其於本票上偽造「吳銹鋰」
    之署押及偽造本票後之行使行為，分別係被告偽造有價證券之部分行為、低度行
    為，均不另論罪；又被告偽造私文書進而行使，偽造之低度行為應為行使之高度
    行為所吸收，亦均不另論罪。又本票可以流通市面，為有價證券，偽造是項證券
    而行使之，本含有詐欺性質，其詐欺行為不應另行論罪（三十一年上字第四０九
    號參照）。被告所犯上開二罪間，有方法結果之牽連關係，應依刑法第五十五條
    之規定，從一重之偽造有價證券處斷。又自訴人自訴事實雖未敘及被告行使偽造
    準私文書之犯行，然該部分事實與自訴事實，既具有牽連犯之裁判上一罪關係，
    應為起訴效力所及，本院自應併予審究。至被告偽造「吳銹鋰」之本票數張，其
    被害法益仍僅一個，不能以其同時偽造之張數，而計算其法益，附此敘明。茲審
    酌被告明知未得「吳銹鋰」之同意或授權，竟以其名義參加互助會，並偽簽「吳
    銹鋰」名義之本票，票面金額共計十九萬元，迄今尚未與自訴人達成和解，及犯
    後猶狡飾犯行等一切情狀，爰量處如主文所示之刑，以資懲儆。被告所偽造「吳
    銹鋰」為發票人之有價證券本票十九紙，雖未據扣案，然不能證明業已滅失，爰
    依刑法第二百零五條之規定宣告沒收。至被告偽以「吳銹鋰」之名所出示之標單
    一紙（其上未有偽簽「吳銹鋰」之署押），為被告所有供犯罪所用之物，爰依刑
    法第三十八條第一項第二款宣告沒收。
據上論斷，應依刑事訴訟法第二百九十九條前段，刑法第二百零一條第一項、第二百
零五條、第二百十六條、第二百二十條、第二百十條、第五十五條、第三十八條第一
項第二款，罰金罰鍰提高標準條例第一條前段，判決如主文。
中    華 民    國    八十九    年      二      月      二十五      日
                                  臺灣高雄地方法院刑事第七庭
                                      法  官  何  悅  芳
右正本證明與原本無異。
如不服本判決，應於判決送達後十日內，向本院提出上訴狀。
                                      書記官  邱  靜  銘
中    華    民    國    八十九    年      二      月       二十五     日
附錄法條：
刑法第二百零一條第一項：
意圖供行使之用，而偽造、變造公債票，公司股票或其他有價證券者，處三年以上十
年以下有期徒刑，得併科三千元以下罰金。
刑法第百十六條：
行使第二百十條至第二百十五條之文書者，依偽造、變造文書或登載不實事項或使登
載不實事項之規定處斷。
刑法第二百二十條：
在紙上或物品上之文字、符號、圖畫、照像，依習慣或特約、足以為表示其用意之證
明者，關於本章及本章以外各罪，以文書論。
錄音、錄影或電磁紀錄，藉機器或電腦之處理所顯示之聲音、影像或符號，足以為表
示其用意之證明者，亦同。
稱電磁紀錄，指以電子、磁性或其他無法以人之知覺直接認識之方式所製成之紀錄，
而供電腦處理之用者。
刑法第二百十條：
偽造、變造私文書，足以生損害於公眾或他人者，處五年以下有期徒刑。


司法院資訊處製作；財團法人民間司法改革基金會備份。
